臺灣臺中地方法院民事判決
111年度中簡字第793號
原      告  黃仙雯  

訴訟代理人  林勝安律師
被      告  顏大國  
訴訟代理人  盧明    
            傅鈺菁律師
上列被告因過失傷害案件，經原告提起損害賠償之刑事附帶民事
訴訟（本院111年度中交簡附民字第15號），經刑事庭裁定移送
前來，本院於民國111年7月22日言詞辯論終結，判決如下：
    主      文
一、被告應給付原告新臺幣38,913元，及自民國111年7月15日起
    至清償日止，按週年利率百分之5計算之利息。
二、原告其餘之訴駁回。
三、訴訟費用由被告負擔十分之一，餘由原告負擔。　　
四、本判決原告勝訴部分得假執行。
    事實及理由
壹、程序事項：
    本件原告起訴時原聲明為「被告應給付原告新臺幣（下同）
    859,011元，及自起訴狀繕本送達之翌日起至清償日止，按
    週年利率5%計算之利息」（見交簡附民卷第5頁）。嗣最終
    變更聲明為「被告應給付原告1,013,864元，及自準備狀繕
    本送達翌日起至清償日止，按週年利率5%計算之利息」（見
    本院卷第73、259頁），核屬擴張減縮應受判決事項之聲明
    ，依民事訴訟法第255條第1項第3款規定，應予准許。　
貳、實體事項：　　　
一、原告主張：
  ㈠原告於民國110年1月22日9時45分許，騎乘車牌號碼000－0000
    號普通重型機車（下稱系爭機車），沿臺中市北區中華路2
    段由南往北方向行駛，直行行駛至臺中市○區○○路0段○○○路0
    段000巷○○號誌交岔口時，本應注意車前狀況，隨時採取必
    要之安全措施，且行經無號誌之交岔路口應減速慢行，作隨
    時停車之準備，而依當時情形天候晴、日間自然光線、路面
    鋪設柏油、乾燥、無缺陷、無障礙物，視距良好，並無不能
    注意之情事，竟疏未注意即仍以時速40公里之速度駛入該交
    岔路口，適其右前方有被告騎乘車牌號碼000-000號普通重
    型機車搭載訴外人甲○，自臺中市北區中華路2段路邊起駛左
    轉穿越上開交岔路口，欲進入中華路2段173巷，被告斯時亦
    應注意車輛起駛前應注意前後左右有無障礙或車輛行人，並
    應讓行進中之車輛行人優先通行遵守燈光號誌，且轉彎車應
    讓直行車先行，竟疏未注意貿然左轉進入上開交岔路口，兩
    車閃避不及發生碰撞（下稱系爭車禍），原告因而受有右側
    下肢擦挫傷及右側膝蓋挫傷等傷害、被告因而受有臉部挫傷
    擦傷、唇部撕裂傷、右大腿挫傷瘀青及胸部挫傷合併胸骨骨
    折等傷害、甲○因而受有右手手肘挫傷及臀部挫傷尾骨移位
    等傷害。
  ㈡原告因被告之不法侵害行為受有以下損害：已支出醫療費用
    新臺幣（下同）4,797元【中國醫藥大學附設醫院（下稱中
    國附醫）670元、仁美藥局119元、南平診所300元、陽光精
    神科醫院1,010元、鄭曜忠身心診所300元、裕源藥局醫療用
    品（生理食鹽水、消毒紗布、棉棒、膠帶）380元、德仁診
    所1,700元、正心藥局40元、童綜合醫院530元】、喪失工作
    機會損失431,525元（原告事故前任職中國附醫擔任護士，
    薪資每月51,783元，110年9月30日被迫離職，無法找到工作
    ，自110年10月1日至111年6月10日止，共計8個月又10日）
    、機車修理費17,500元（零件11,900元、工資5,600元）、
    精神慰撫金100萬元。共計為1,448,378元，而被告應負擔7
    成過失責任，應賠償金額為1,013,864元；另原告已向富邦
    產物保險股份有限公司申請理賠金額2,295元。
　㈢原告所受傷勢，仍需1日更換2-3次紗布，且傷口有9*5公分非
    被告所述為3*3公分；口腔棉棒非僅適用於口腔，亦適用於
    各類傷口，購買醫療器材有必要。且原告從事護理工作，需
    為病人打針、給藥，須高度專注，原告因系爭車禍，致失眠
    、頭痛、焦慮、身心疲憊，無法專心工作，進而被迫自願離
    職喪失工作，且原告系爭車禍前1年內，並無身心科就診紀
    錄，而至身心科就診距系爭車禍發生已7個月，係因歷經調
    解失敗，及被告將車禍受傷過錯怪罪原告，並非車禍當下所
    生，上開身心疾病之治療與系爭車禍有因果關係，而離職後
    精神更加痛苦，故原告除無法工作損失外，併請求賠償精神
    慰撫金。　
　㈣爰依侵權行為之法律關係提起本件訴訟，請求被告就原告上
    開損害負賠償責任等語。並聲明：⒈如程序事項變更後聲明
    所示。⒉願供擔保，請准宣告假執行。　
二、被告抗辯：
　　對於刑事判決所認定之犯罪事實、中國附醫醫藥費用670元
    、機車修理費及原告已請領強制險2,295元，均不爭執。認
    原告主張之醫療用品費用非醫囑之醫療支出、頭痛、睡眠障
    礙、胃食道逆性身心疾病之支出非屬必要，且與系爭車禍無
    關。而原告於系爭車禍逾7個月，主張打針時手會抖，致有8
    個月又10無法工作損失，為無理由，精神慰撫金100萬元認
    為太高，被告可賠償2,000元。原告提出之照片未拍到原告
    本人，無法證明是原告等語。並聲明：原告之訴駁回。
三、本院之判斷：
　㈠刑事訴訟判決所認定之事實，固非當然有拘束民事訴訟判決
    之效力，但民事法院調查刑事訴訟原有之證據，而斟酌其結
    果以判斷事實之真偽，並於判決內記明其得心證之理由，即
    非法所不許（最高法院67年台上字第2674號及49年台上字第
    929號裁判意旨參照）。是本院自得調查刑事訴訟中原有之
    證據，斟酌其結果以判斷其事實，合先敘明。　
  ㈡被告應負侵權行為損害賠償責任：　　　　　　   　　　 
　　按因故意或過失，不法侵害他人之權利者，負損害賠償責任
    ，民法第184條第1項前段定有明文。又按車輛起駛前應顯示
    方向燈，注意前後左右有無障礙或車輛行人，並應讓行  進
    中之車輛行人優先通行；汽車行駛至無號誌交岔路口，轉彎
    車應讓直行車先行，道路交通安全規則第89條第1項第7款、
    102條第1項第7款分別定有明文。經查：　
　⒈原告主張被告於上開時、地，騎乘普通重型機車行經無號誌
    交叉路口，於路邊暫停後起步左轉彎，疏未注意依規定未讓
    行進中之直行車先行，竟貿然左轉駛入交叉路口而撞及行進
    中直行騎乘系爭機車之原告，致原告受有右側下肢擦挫傷及
    右側膝蓋挫傷之傷害等事實，業據其提出中國附醫診斷證明
    書、門診醫療收據等件為證（見交簡附民卷第19、37頁；本
    院卷第32、37、45、175頁）。並經本院依職權調閱臺灣臺
    中地方檢察署110年度偵字第19791號偵查卷宗、本院111年
    度中交簡字第39號刑事卷宗核閱屬實。並參以被告因過失傷
    害犯行，經本院上開刑事案件判處拘役55日確定等情，有本
    院111年度中交簡字第39號判決在卷可佐（見本院卷第15-19
    頁）。且為被告所不爭執（見本院卷第260頁）。是原告上
    開主張，堪以認定。足見被告確有騎乘機車，行經無號誌交
    叉路口，於路邊暫停後起步左轉彎，疏未注意依規定讓行進
    中之直行車先行之疏失，被告就本件車禍之發生有過失甚明
    。
  ⒉原告受有右側下肢擦挫傷及右側膝蓋挫傷之傷害，既係來自
    於被告騎乘機車，行經無號誌交叉路口，於路邊暫停後起步
    左轉彎，疏未注意依規定未讓行進中之直行車先行之過失駕
    車行為所直接造成，兩者間自具相當因果關係。從而，原告
    主張被告應負侵權行為損害賠償責任，應屬有據。另參酌臺
    中市車輛行車事故鑑定委員會，就系爭車禍鑑定結果為：「
    乙○○駕駛普通重型機車，行至無號誌交叉路口，於路邊暫停
    後起步左轉彎，未讓行進中直行車優先通行，為肇事主因」
    （見交簡附民卷第15-18頁），亦堪佐證，被告就系爭車禍
    之發生有過失甚明。　
　㈢原告得向被告請求之各項費用及賠償損害之範圍：
　　按不法侵害他人之身體或健康者，對於被害人因此減少勞動
    能力，或增加生活上之需要時，應負損害賠償責任；不法侵
    害他人之身體，被害人雖非財產上之損害，亦得請求賠償相
    當之金額，民法第193條第1項、第195條第1項分別定有明文
    。又民法第193條第1項規定之「增加生活上之需要」，係指
    被害人以前並無此需要，因為受侵害，始有支付此費用之需
    要而言（最高法院78年4月18日第9次民事庭會議決議㈡參照
    ）。茲就原告所受損害，論述如下：　
　⒈醫藥費用部分：
    原告主張因系爭車禍已支出醫療費用4,797元乙情（見本院
    卷第75頁），雖有診斷證明書、醫療費用收據在卷可證（見
    交簡附民卷第19-33、37-47頁；本院卷第31-32、35-37、41
    -45、101-117、129、175頁），被告對中國附醫醫療費用67
    0元不為爭執（見本院卷第260頁），是原告請求中國附醫醫
    療費670元部分，應屬有據。其餘部分，被告則以前詞置辯
    。查：
　⑴增加生活費用部分：
　　原告主張其因系爭車禍受傷，除支出醫療費用外，另支出醫
    療用品費用380元乙情，有統一發票、收據及醫療用品明細
    在卷可證（見交簡附民卷第21頁），被告雖辯稱非醫囑之醫
    療支出，惟依原告所受傷勢係右側下肢擦挫傷及右側膝蓋挫
    傷之傷害，則擦挫傷後續之傷口醫療，通常須生理食鹽水、
    棉棒、紗布、膠帶及繃帶等，作為清潔、消毒及固定之用，
    尚稱合理，且屬必要支出，被告上開所辯，為無理由，是原
    告此部分請求，應屬有據。
　⑵身心治療費療費部分：
　　原告主張因系爭車禍，致其有頭痛、睡眠障礙、胃食道逆性
    等疾病，分別支出醫療及門診診費用，其中仁美藥局119元
    、南平診所300元、陽光精神科醫院1,010元、鄭曜忠身心診
    所300元、德仁診所1,700元、正心藥局40元、童綜合醫院53
    0元部分，有診斷證明書、醫療費用收據在卷可證（見交簡
    附民卷第23-33、39-47頁；本院卷第31、35、41-43、101-1
    17、129、175頁），被告則以前詞置辯。經本院檢附原告之
    中國附醫診斷證明書，就原告至上開診所、醫院就診與原告
    所受傷害是否有關連乙節，分別函詢鄭曜忠身心診所、陽光
    精神科醫院，函詢結果分別為①鄭曜忠身心診所：黃員（即
    原告）先前之挫傷僅依110年9月14日當天一次看診並無法確
    認其與就診時病情之相關性、②陽光精神科醫院：函文附件
    二110年1月22日所示挫傷事件，距離至本院初診相距半年以
    上，病情與事件是否具關聯性，本院無法判定等語，有上開
    函文在卷可憑（見本院卷第59、63頁），是難認原告因頭痛
    、睡眠障礙、胃食道逆性疾病、焦慮症、輕鬱症等身心疾病
    至上開診所、醫院就診，與系爭車禍所受傷害有關聯，且距
    車禍發生當時已逾半年之久，原告復未能提出其他證據為說
    明，是原告此部分主張，即屬無據，不應准許。
　⑶綜上，原告請求之醫療費用為1,050元（計算式：670＋380）
    ，為有理由，應予准許，逾此範圍之請求，即屬無據，不應
    准許。　　
　⒉不能工作損失部分：　　　
　　原告主張因系爭車禍受有8個月又10日不能工作之損失，以
    月平均薪資51,783元計算，共計為431,525元。經查：
　⑴依原告所提出之中國附醫診斷證明書（見交簡附民卷第37頁
    ；本院卷第32、37、45、175頁），其上記載：「病患於110
    年1月22日10時35分入本院急診，經處置後，於同日離院。
    出院後宜休養，並建議於門診追蹤治療」等語，足見依中國
    附醫診斷證明書醫囑所載，原告並無因系爭車禍所受傷害有
    休養之必要。準此，原告主張受有8個月又10日無法工作之
    損失，為無理由，不應准許。
　⑵又本院就原告任職中國附醫時之差勤、考勤及離職原因等函
    詢中國附醫，函覆結果「原告於109年1月至110年9月之考勤
    及請假紀錄如附件1～3，原告110年9月30日以個人因素申請
    離職」等語，有中國附醫上開函文在卷可憑（見本院卷第19
    7-229頁），而函文附件1～3原告任職期間之出勤狀況除車禍
    當日請公傷假外，其餘均正常，並無請假情事，足見原告離
    職並非因系爭車禍所受傷害所致，且係以個人因素申請離職
    ，縱原告所稱因與被告就系爭車禍之處理協調過程不順利，
    導致其壓力大增，無法專注護理師之工作等情屬實，然此與
    系爭車禍並無直接關聯，實難認原告離職無法工作之損失，
    為系爭車禍所致，是原告此部分之請求，亦屬無據，不應准
    許。　
　⒊系爭機車損失部分：
    按不法毀損他人之物者，被害人得請求賠償其物因毀損所減
    少之價額，民法第196條定有明文，且依該規定請求賠償物
    被毀損所減少之價額，得以修復費用為估定標準，但以必要
    者為限，如修理材料以新品換舊品，應予折舊（最高法院77
    年度第9次民事庭會議決議(一)決議要旨參照）。查系爭機
    車因本件車禍受損所支出之修理費用為17,500元（其中零件
    費用11,900元、工資5,600元）等情，有南裕車業有限公司
    估價單、統一發票附卷可佐（見交簡附民卷第35頁；本院卷
    第91-93、123頁）。而零件費用既係以新零件更換舊零件，
    於原告請求被告賠償時，即應予計算折舊。又依行政院所頒
    「固定資產耐用年數表」及「固定資產折舊率表」之規定，
    機車之耐用年數為3 年，採定率遞減法計算其折舊，每年折
    舊千分之536，另依營利事業所得稅查核準則第95條第6 項
    規定「固定資產提列折舊採用定率遞減法者，以1 年為計算
    單位，其使用期間未滿1 年者，按實際使用之月數相當於全
    年之比例計算之，不滿1月者，以1 月計」，則至本件車禍
    事故之日即111年1月22日止，系爭車輛已使用2年3個月，依
    上開方式扣除折舊額後，原告得請求之必要費用為2,219元
    （計算式詳如附表）。加計工資5,600元，是系爭機車修復
    之必要費用為7,819元（計算式：2,219＋5,600＝7,819），原
    告逾此範圍之請求即屬無據，不應准許。　
　⒋精神慰撫金部分：
    按慰撫金之賠償須以人格權遭遇侵害，使精神上受有痛苦為
    必要，其核給之標準固與財產上損害之計算不同，然非不可
    斟酌雙方身份資力與加害程度，及其他各種情形核定相當之
    數額（最高法院51年度台上字第223號判決先例意旨參照）
    。本院審酌原告為專科畢業，擔任護理師，名下無不動產、
    有薪資所得數筆；被告為大學畢業、名下有土地、房屋各2
    筆、有股利、利息所得數筆等情，業經兩造陳明在卷（見本
    院卷第71-73、136頁），並有兩造107、108、109、110年稅
    務電子閘門資料查詢表、個人戶籍資料查詢結果在卷可佐（
    見證物袋）。復考量原告因系爭車禍受有右側下肢擦挫傷及
    右側膝蓋挫傷等傷害。再參酌被告之過失情節等一切情狀，
    認原告請求精神慰撫金5萬元，尚屬合理，應予准許。
  ⒌綜上，原告因本件侵權行為所受之損害總額為58,869元（計
    算式：1,050＋7,819＋50,000）。
　㈣按損害之發生或擴大，被害人與有過失者，法院得減輕賠償
    金額，或免除之，民法第217條第1項定有明文。而此規定之
    目的，在謀求加害人與被害人間之公平，故在裁判上法院得
    以職權減輕或免除之。次按車輛行經無號誌之交岔路口，應
    減速慢行，作隨時停車之準備，道路交通安全規則第93條第
    1項第2款定有明文。經查：
　⒈依道路交通事故現場圖、現場照片（見偵影卷第60頁；本院
    卷第167-173頁），可知原告騎乘機車行經無號誌交叉路口
    ，未減速慢行，作隨時停車之準備，若原告有依規定減速慢
    行，應可避免系爭車禍之發生。另參以臺中市車輛行車事故
    鑑定委員會鑑定意見書亦認為原告就系爭車禍發生為肇事次
    因，有上開臺中市車輛行車事故鑑定委員會鑑定意見書可憑
    （見交簡附民卷第15-18頁），堪認原告就系爭車禍之發生
    ，亦有過失。
  ⒉本院審酌原告行經無號誌交叉路口，未減速慢行，作隨時停
    車之準備，撞擊於路邊暫停後起步左轉彎之車輛，導致系爭
    車禍之發生，而被告則起步左轉彎未依相關規定讓直行中之
    車輛優先通行，審酌雙方之過失情節、原因力大小，認原告
    應負30％之過失責任，被告應負擔70％之過失責任。準此，依
    上開過失比例計算，原告就其上開損害，得請求之金額為41
    ,208元（計算式：58,86970％＝41,208，元以下四捨五入）
    。
　㈤按保險人依本法規定所為之保險給付，視為被保險人損害賠
    償金額之一部分；被保險人受賠償請求時，得扣除之，強制
    汽車責任保險法第32條定有明文。原告陳明已領取汽車強制
    責任保險金給付2,295元，有強制險給付表在卷可佐（見本
    院卷第89頁），此為被告所不爭執（見本院卷第260頁），
    經扣除後，原告得請求被告賠償之金額為38,913元（計算式
    ：41,208－2,295）。　　
　㈥查原告對於被告之損害賠償請求權，係屬未定給付期限之金
    錢債權，則依民法第229條第2項、第233條第1項前段、第20
    3條規定，原告請求自準備狀繕本送達被告之翌日即111年7
    月15日（見本院卷第260頁之言詞筆錄、第273-275頁之郵件
    收件回執）起至清償日止，按週年利率5％計算之遲延利息，
    為有理由，應予准許。
四、綜上所述，原告依侵權行為之法律關係，請求被告給付原告
    38,913元，及自111年7月15日起至清償日止，按週年利率百
    分之5計算之利息範圍內，為有理由，應予准許；逾此範圍
    之請求，為無理由，應予駁回。
五、本件判決之事證已臻明確，兩造其餘攻擊防禦方法，經審酌
    後，認均與判決結果無影響，爰不一一論述。 　　
六、本判決原告勝訴部分，係適用簡易程序所為被告敗訴之判決
    ，依民事訴訟法第389條第1項第3款規定，應依職權宣告假
    執行。原告雖聲明願供擔保請准宣告假執行，然此屬促使法
    院依職權發動假執行之宣告，法院毋庸另為准駁之諭知，附
    此敘明。　
七、本件係原告提起刑事附帶民事訴訟，經本院刑事庭依刑事訴
    訟法第504條第1項規定裁定移送前來，依同條第2項之規定
    ，就原告身體健康法益受侵害部分，屬於因刑法過失傷害犯
    罪所受之損害，免繳納裁判費，惟於本件訴訟繫屬過程，原
    告擴張訴之聲明部分，依法補繳裁判費後，增生訴訟費用，
    依民事訴訟法第79條規定，命由被告負擔十分之一，餘由原
    告負擔。  　　
中    華    民    國    111    年    8    月    24    日
                  臺灣臺中地方法院臺中簡易庭
                                  法  官  陳佩怡
以上為正本，係照原本作成。
如不服本判決，應於送達後二十日內，向本院提出上訴狀並表明
上訴理由，如於本判決宣示後送達前提起上訴者，應於判決送達
後二十日內補提上訴理由書（須附繕本）。如委任律師提起上訴
者，應一併繳納上訴審裁判費。 
中    華    民    國    111    年    8    月    24    日
                                  書記官  許千士 
附表
折舊時間           金額
第1年折舊值        11,900×0.536=6,378
第1年折舊後價值    11,900-6,378=5,522　　　　　　　　
第2年折舊值        5,522×0.536=2,960
第2年折舊後價值    5,522-2,960=2,562　　　　　　　　
第3年折舊值        2,562×0.536×(3/12)=343
第3年折舊後價值    2,562-343=2,219